【裁判字號】    98,交聲,2998
【裁判日期】    990129
【裁判案由】    聲明異議
【裁判全文】
臺灣高雄地方法院交通事件裁定        98年度交聲字第2998號
原處分機關  高雄市政府交通局
異  議  人
即受處分人  甲○○
上列異議人即受處分人因違反道路交通管理處罰條例案件，對於
高雄市政府交通局於民國98年11月6 日所為之處分（原處分案號
：高市交裁字第裁32-B00000000號）聲明異議，本院裁定如下：
    主  文
原處分撤銷。
甲○○不罰。
    理  由
一、原處分意旨略以：異議人即受處分人所有之車牌號碼6B-390
    1 號自用小客車，於民國98年9 月3 日18時20分許，由陳力
    宏駕駛行經高雄市○○路、建國路口時，經高雄市政府警察
    局交通警察大隊員警攔查，並當場舉發「變更車體、引擎，
    加裝香菇頭，改變及變更電系」之違規，爰認上開車輛有「
    引擎屬可變更設備，變更不申請臨時檢驗而行駛」之違規事
    實，而依道路交通管理處罰條例第18條第1 項之規定，裁處
    罰鍰3,600 元等情。
二、異議意旨略以：警方將空氣濾清器（香菇頭）誤認為電系設
    備，然依道路交通安全規則附件15規定，電系設備主要為
    HID 頭燈，需經監理單位檢驗合格，但異議人並無改裝HID
    頭燈設備或其他不可變更之電系設備，爰依法聲明異議等語
    。
三、按法院受理交通事件，準用刑事訴訟法之規定，道路交通管
    理處罰條例第89條前段定有明文，是最高法院76年台上字第
    4986號判例所揭「認定犯罪事實所憑之證據，雖不以直接證
    據為限，間接證據亦包括在內；然而無論直接或間接證據，
    其為訴訟上之證明，須於通常一般之人均不致有所懷疑，而
    得確信其為真實之程度者，始得據為有罪之認定，倘其證明
    尚未達到此一程度，而有合理之懷疑存在以致事實審法院無
    從取得有罪之確信時，即應由法院為諭知被告無罪之判決」
    之意旨，於法院審理行為人違反道路交通管理處罰條例案件
    時，自當有其適用。易言之，法院於審理行為人違反道路交
    通管理處罰條例案件，當踐行完畢調查證據之程序後，為事
    實之認定時，如就原處分機關所認定之行為人違規事實仍有
    合理之訴訟上懷疑，而無法百分之百確信行為人確有該當於
    道路交通管理處罰條例各該處罰條文之構成要件事實時，即
    應依訴訟上對待證事實「倘有懷疑，則從被告之利益作解釋
    」之證據法則，作對受處分人有利之認定。
四、再按「汽車車身、引擎、底盤、電系等重要設備變更或調換
    ，或因交通事故遭受重大損壞修復後，不申請公路主管機關
    施行臨時檢驗而行駛者，處汽車所有人新臺幣2400元以上
    9600元以下罰鍰，並責令其檢驗」，道路交通管理處罰條例
    第18條第1 項定有明文。本件異議人即受處分人甲○○所有
    之上開車輛，由其子陳力宏於前揭時間駕駛行經高雄市○○
    路、建國路口時，經高雄市政府警察局交通警察大隊員警攔
    查後，當場舉發「變更車體、引擎，加裝香菇頭，改變及變
    更電系」之違規事實，雖有高雄市政府警察局98年9 月3 日
    高市警交字第B00000000 號舉發違反道路交通管理事件通知
    單影本1 紙附卷可稽（見本院卷第3 頁）。惟查：
  (一)證人即舉發本件違規之高雄市政府警察局交通警察大隊小隊
    長顏憲政到庭結證稱：「那台車子有改裝，我並且有照相舉
    證。」、「（問：該輛車輛改裝之部分為何？）照片上面有
    紅線是違規者所加裝的，裸露在外面會有影響安全的顧慮，
    空氣濾清器的部分是他有加大，照片中間的冷卻器，異議人
    也有加大，照片的右邊油壓調節器也有加大，一般照我們的
    認定，他的引擎馬力會加大，才能夠負荷這些加裝的設備。
    」、「（問：本件舉發是認為違規車輛加裝了哪些裝備？）
    上開單純冷卻器的加大或是油壓調節器的加大都不構成違規
    ，但因為該等設備加大之後，引擎馬力就會加大，所以我們
    從外觀上去判斷，應該要由檢驗場加以檢驗，但異議人並沒
    有做這方面的檢驗，所以我們主觀上面認定有違規。」、「
    （問：本件是否有變更引擎？）這我們不知道。因為引擎部
    分我們沒有辦法現場檢驗，需要檢驗場的人加以作檢驗。」
    、「道路交通管理處罰條例第18條的規定是有將電系設備之
    變更未經檢驗而行駛亦應受罰。」、「（問：本件就違規車
    輛而言，是否係指電系設備之變更，而非指引擎設備的變更
    ？）我可以確定的是電系設備之變更，引擎設備的變更無法
    確定。」等語（見本院卷第18頁）。準此，本件證人即舉發
    本件違規之員警係認為異議人所有之上開車輛所改裝之部分
    為車輛之電系部分，至於引擎設備有無變更則無法確定。然
    而，依據本件裁決書上所列載之違規事實，係「引擎屬可變
    更設備，變更不申請臨時檢驗而行駛」，有裁決書1 份在卷
    足按（見本院卷第4 頁），足見原處分內容並未指摘異議人
    所有之上開車輛有變更電系設備未申請檢驗即行駛之違規事
    實，故縱令異議人所有之上開車輛確有如舉發機關所認將汽
    車電系重要設備變更或調換，尚未申請公路主管機關施行臨
    時檢驗即加以行駛之情事，亦非屬原處分機關所認定之本件
    違規事實。是以，本件違反道路交通管理處罰條例聲明異議
    事件所應調查者，實乃異議人是否確有變更其所有上開車輛
    之引擎設備未經檢驗即予行駛之情，而與異議人是否有變更
    上開車輛之電系設備無關。
  (二)又本院依職權將證人顏憲政於舉發時所拍攝之照片2 張（見
    本院卷第21頁）送交公路監理機關，以判斷異議人所有之上
    揭車輛是否有變更引擎或電系等重要設備之情形，此經高雄
    市監理處分別於98年12月24日、99年1 月15日以高市監一字
    第0980031860、0990001264號函覆表示：「經檢視所附照片
    後，僅可得知改裝香菇頭及加裝電線等，難以據以判斷引擎
    或電系等重要設備有無變更。」、「經檢視所附照片，可知
    改裝空氣濾清器（俗稱香菇頭），惟該部分並無違反道路交
    通安全規則相關規定。另查該車車輛型式，其出廠時即配備
    有渦輪增壓裝置。至於引擎及電系有無改裝部分，無法判斷
    。」等語（見本院卷第31、32頁），足認尚無法單從舉發單
    位於舉發時所拍攝之照片判斷出該車之引擎或電系等重要設
    備曾否變更。職是，異議人是否確有如原處分機關所指之引
    擎設備變更不申請臨時檢驗而行駛之違規事實，抑或有如上
    開舉發員警所認變更車輛之電系設備之情，即非無疑。再者
    ，異議人所有之上開車輛雖裝置有俗稱香菇頭之空氣濾清器
    ，然於法並無不合，且證人顏憲政又無法確定異議人是否有
    改裝引擎，亦即無法肯定異議人確有本件裁決書所載之違規
    情事，是關於此部分既不能排除上開可能性之合理懷疑，復
    查無任何其他積極證據，足認異議人確有前揭違規行為。從
    而，異議人是否確有前揭違規行為，尚未達於通常一般之人
    均不致有所懷疑，而得確信其為真實之程度，仍有合理之懷
    疑存在，無從使本院確信異議人有前揭違規事實，揆諸首揭
    說明，自應為異議人有利之認定。
五、綜上所述，本件並無積極證據或具體事證足資證明異議人有
    何「變更引擎重要設備不申請臨時檢驗而行駛」之違規行為
    ，原處分機關未予詳查，逕依據上開舉發通知單而為裁罰，
    其處分即有未洽。是本件聲明異議為有理由，原處分應予撤
    銷，另諭知異議人不罰，以昭審慎。
六、據上論斷，應依道路交通案件處理辦法第20條，裁定如主文
    。
中    華    民    國    99    年    1     月    29    日
                              交通法庭  法  官  葉文博
以上正本證明與原本無異。
如不服本裁定，應於送達後5 日內，向本院提出抗告狀。
中    華    民    國    99    年    1     月    29    日
                                        書記官  李柏親

司法院資訊處製作；財團法人民間司法改革基金會備份。
